【裁判字號】    88,自,44
【裁判日期】    890706
【裁判案由】    傷害等
【裁判全文】
臺灣高雄地方法院刑事判決                             八十八年度自字第四四號
    自  訴  人  丁○○
    即反訴被告
    代  理 人  乙○○
    被      告  己○○
    即 反訴 人
    選任辯護人  莊進祥
右列被告因傷害等案件，經自訴人提起自訴，被告提起反訴及檢察官移送併辦部分（
八十七年度偵字第一三六六號及第二０五三七號、八十八年度偵字第七九一五號），
本院判決如左:
    主  文
己○○傷害人之身體，處有期徒刑肆月，如易科罰金，以參佰元折算壹日。
己○○其餘被訴部分無罪。
丁○○被訴侵入住居及毀損部分不受理。
丁○○其餘被訴部分無罪。
    事  實
一、緣己○○因丁○○於民國八十六年四月中旬，因細故爭執進而發生鬥毆，並經法
    院判決確定，而懷恨在心，於同年十二月二十三日下午四時許，適丁○○騎乘機
 車經過其高雄市旗津區○○○路市議員服務處時，欲邀丁○○進入服務處談話，
    而為丁○○所拒，竟基於普通傷害之犯意，以徒手毆打之方式，並將丁○○壓制
    在地，致丁○○受有右頭頂撕裂傷一‧五Ｘ０‧三０‧三公分、左下眼皮、鼻樑
    及兩面額共四處擦傷痕各約０‧九Ｘ０‧二公分、二Ｘ０‧一公分、０‧三Ｘ０
    ‧二公分、一Ｘ０‧三公分、後枕擦傷二Ｘ二公分、左乳房瘀傷五Ｘ二．五公分
    、左下腹擦傷一‧五Ｘ０‧五公分、右肩胛擦傷五Ｘ一公分、左小腿脛骨骨折、
    左手及左前臂三處擦傷各約一‧五Ｘ一公分、四Ｘ０‧二公分、一‧五Ｘ一、右
    手擦傷一Ｘ０‧三公分。
二、案經丁○○提起自訴及檢察官移送併辦。
    理  由
壹、自訴部分：
甲、有罪部分：
一、訊據被告己○○對於右揭時地固不否認有將自訴人丁○○壓制於地，惟辯稱：伊
    係出於逮捕現行犯及緊急避難始為傷害行為，並非出於傷害之故意云云。經查：
    上揭事實，業據自訴人指訴綦詳，並有證人即到場處理之警員戊○○於本院審理
    時證述：「到現場見到己○○在服務處門口馬路旁以手勒住丁○○脖子‧‧‧」
    、「丁○○被陳（即己○○）以手勒住脖子壓在地上」、「當時我們研判並非現
   行犯、錢財數目亦不符」等語情節相符（見本院八十八年二月二日及同年四月七
    日審判筆錄），而自訴人當時並無從證明有何搶奪及傷害之行為（詳如後述），
    是以，當時並未發生任何阻卻違法之事由存在，且依一般人當時亦不致於發生違
    法性認識錯誤，是以，被告所辯其行為阻卻違法，不足採信，此外復有丁○○受
    傷之照片六幀、楊柯診所及邱綜合醫院出具之傷害診斷書各一紙在卷可稽，參諸
    自訴人所受傷處，與其指述之傷害情節亦相符等情，本件事證明確，被告犯行洵
    堪認定。
二、核被告所為，係犯刑法第二百七十七條第一項之傷害罪。爰審酌被告因訴訟紛爭
    ，即對告訴人以暴力相向，且犯後猶飾詞狡辯，毫無悔意，迄未就告訴人所受之
    傷害予以彌補等一切情狀，量處如主文所示之刑，並諭知易科罰金之折算標準，
    以資懲儆。
乙、無罪部分：
一、自訴意旨略以：被告己○○明知自訴人並未於八十六年十一月以木棍毀損其汽車
    及於同年十二月二十三日搶奪其金錢及傷害等行為，竟意圖他人受刑事處分，而
    向高雄市政府警察局鼓山分局旗津分駐所誣告自訴人搶奪、毀損及傷害等罪嫌，
    因認被告己○○涉有刑法第一百六十九條第一項誣告罪嫌。
二、按犯罪事實應依證據認定之，無證據不得推定其犯罪事實；又不能證明被告犯罪
    或其行為不罰者，應諭知無罪之判決；刑事訴訟法第一百五十四條、第三百零一
    條第一項分別定有明文。次按事實之認定，應憑證據，如未能發現相當證據，或
    證據不足以證明，自不能以推測或擬制之方法，為裁判基礎（最高法院四十年臺
    上字第八六號判例參照）。又認定犯罪事實，所憑之證據，雖不以直接證據為限
    ，間接證據亦包括在內，然無論直接或間接證據，其為訴訟上之證明，須於通常
    一般之人均不致於有所懷疑，而得確信其為真實之程度者，始得據之為有罪之認
    定，倘其證明尚未達到此一程度，而有合理性懷疑之存在時，即無從為有罪之認
    定，此亦有最高法院七十六年臺上字第四九八六號判例可資參照。又告訴人所訴
    事實，不能證明其係實在，對於被訴人為不起訴處分確定者，是否構成誣告罪，
    尚應就其有無虛構誣告之故意以為斷，並非當然可以誣告罪相繩；再誣告罪之成
    立，須其申告內容完全出於憑空捏造，若所告尚非全然無因，祇因缺乏積極證明
    致被誣告人不受訴追處罰者，尚難據以誣告論罪；又誣告罪之成立，以告訴人所
    訴被訴人之事實必須完全出於虛構為要件，若有出於誤會或懷疑有此事實而為申
    告，以致不能證明其所訴之事實為真實，縱被訴人不負刑責，而告訴人本缺乏誣
    告之故意，亦難成立誣告罪名，復經最高法院著有五十九年臺上字第五八一號、
    四十三年台上字二五一號及四十四年度臺上字第八九二號判例足資佐參。訊據被
    告己○○堅決否認有何誣告之犯行，辯稱：自訴人確有帶領其他二人進去其服務
    處搶奪其手上之新台幣（下同）六萬元並因為護鈔而遭自訴人打傷。
三、經查：（一）八十六年十一月二日被告己○○確有向高雄市政府警察局鼓山分局
    旗津分駐所就其宣傳車遭人毀損等情提出告訴，惟觀諸該警訊筆錄記載，被告己○○係稱：「我沒有發現砸車的人，但經路人發現是兩個男孩」、「（問你是否
    認識路人）我不認識，只是聽說」、「（問：你最近是否有與人發生糾紛）我跟
    乙名男子丁○○發生過糾紛」等語，此有八十六年十一月二日高雄市政府警察局
    鼓山分局旗津分駐所警訊筆錄一份在卷可稽，被告自始至終並未提及係自訴人所
    為毀損之行為，故尚與刑法第一百六十九條第一項誣告罪之構成要件未合。（二
    ）另被告己○○復於八十六年十二月二十三日向高雄市政府警察局鼓山分局旗津
    分駐所就其所有之新台幣（下同）六萬元遭自訴人搶奪並為傷害行為，惟查：業
    據證人即被告服務處之助理丙○○於警訊及本院審理時中供述當時有看見自訴人
    有欲搶奪的動作，且稱雙方在服務處有拉扯之動作，而證人即被告之鄰居庚○○
    亦於本院證述當時有看見有人載自訴人至被告服務處，至於是一人或二人已不記
    得等語，又證人甲○○即被告之前助理亦證述當時被告與自訴人有發生扭打等語
    （見本院八十八年四月七日審判筆錄），另證人戊○○亦證述當時到辦公室查地
    上散落一些錢在辦公桌前數後為三萬三千元，當時有請自訴人自行出示身上錢財
    ，確有二萬二千元，被告當時確有提出搶奪之告訴等語（見本院八十八年二月二
    日審判筆錄），綜上所述，被告己○○雖主觀上誤認自訴人有搶奪及傷害之行為
    ，而事後雖尚難證明自訴人確有搶奪及傷害之犯行（詳如後述），但亦不得據此
    即認被告有虛構誣告之故意，揆諸前揆意旨，自亦與刑法第一百六十九條第一項
    誣告罪之構成要件有間。
四、此外，復查無其他積極證據足資證明被告係意圖他人受刑事處分，而虛偽指訴明
    知為不實之犯罪事實，不能證明被告有誣告之犯行，揆諸前開規定及判例意旨，
    就此誣告部分，自應為被告無罪之諭知。
貳、反訴部分：
一、反訴意旨係以反訴被告丁○○於八十六年十二月二十三日夥同二位不詳姓名之男
    子進入其服務處三人同時毆打反訴人己○○，並搶奪其所有六萬元，而其中一位
    男子更持球棒將其大門玻璃擊毀，反訴被告得手後欲離去時，為反訴人壓制在地
    ，因認被告涉有刑法第三百二十五條第一項搶奪罪、同法第二百七十七條傷害罪
    及同法第三百五十四條毀損罪、同法第三百零一條第一項侵入住居罪等語。
二、按犯罪事實應依證據認定之，無證據不得推定其犯罪事實；又不能證明被告犯罪
    或其行為不罰者，應諭知無罪之判決；刑事訴訟法第一百五十四條、第三百零一
    條第一項分別定有明文。次按事實之認定，應憑證據，如未能發現相當證據，或
    證據不足以證明，自不能以推測或擬制之方法，為裁判基礎（最高法院四十年臺
    上字第八六號判例參照）。又認定犯罪事實，所憑之證據，雖不以直接證據為限
    ，間接證據亦包括在內，然無論直接或間接證據，其為訴訟上之證明，須於通常
    一般之人均不致於有所懷疑，而得確信其為真實之程度者，始得據之為有罪之認
    定，倘其證明尚未達到此一程度，而有合理性懷疑之存在時，即無從為有罪之認
    定，此亦有最高法院七十六年臺上字第四九八六號判例可資參照。訊據反訴被告
    堅決否認有反認人所指之犯行，辯稱僅伊一人路過反訴人服務處，並未有何搶奪
    、毀損、傷害、侵入住宅之行為等語置辯。
三、經查：（一）搶奪部分：(1)業據證人即到場處理之警員戊○○第一次於本院審理
    時證述當時到場有發現在辦公桌前錢散落一地，清點後為三萬三千元，而請反訴
    被告出示身上財物為二萬二千元，當時研判並非現行犯，錢財數目亦不符等語（
    見本院八十八年二月二日審判筆錄），另於第二次於本院證述時復稱當時到現場
    並未發現任何兇器，在反訴被告身上起出約二萬元，但二萬元中夾雜百元鈔，如
    果係搶得應該沒有時間夾那些百元鈔票等情（見本院八十八年四月七日審判筆錄
    ），又於第三次至本院證述時不記得有無球棒扣案，當時在反訴被告身上有查出
    二萬元，反訴人說遺失二萬七千元，從報案到抵達現場約五分鐘，現場只有反訴
    被告、反訴人、服務處人員及圍觀群眾，現場並未凌亂跡象，只有錢散落地上等
    語（見本院八十八年十二月二十二日訊問筆錄），然反訴人於本院調查時供述當
    時被搶之六萬元均為千元鈔，且尚有三萬三千元散落於現場，然從反訴被告身上
    所查出之金錢卻為混雜百元鈔之二萬二千元或二萬元，金額與鈔票樣式顯有未合
    ，反訴被告雖辯稱當初未帶錢在身上，雖不可採，但亦不得以其身上有二萬元或
    二萬二千元即認為係搶得之贓款。(2)證人丙○○於八十六年十二月二十三日警訊
    中明確供述：「我未見雙方有以拳頭或任何器物互毆，亦未見許方（即反訴被告
    ）三人中任一人搶走陳議員手中錢財」、「當時許、陳雙方第一次拉扯時，我看
    見許有欲奪陳員手中財物之動作，但無見手中奪有任何物品」等語，此有八十六
    年十二月二十三日高雄市政府警察局鼓山分局旗津分駐所警訊筆錄一份在卷可稽
    ，嗣後雖於本院審理時供述下手搶錢係反訴被告（見本院八十八年四月七日審判
    筆錄），惟後者之供述已距案發時點約一年四個月，記憶力之準確度自難以與案
    發當日相比，且反訴人於警訊係供述有三人進入服務處合力打傷並搶奪金錢，惟
    證人甲○○卻於本院審理時證述僅有丁○○一人進入服務處（見本院八十八年四
    月七日審判筆錄），雖反訴人鄰居庚○○及丙○○於本院審理有證述尚有一至二
    人陪同反訴被告到場（見本院八十八年四月七日審判筆錄），然證人戊○○於本
    院審理亦有證述案發後有查鄰居查不到該二人，應無此二人等情（見本院八十八
    年四月七日審判筆錄），是以，反訴被告是否有偕同另二人下手行搶已非無疑。
    (3)此外，反訴人要求傳訊目擊案發經過之證人除丙○○外，證人甲○○及庚○○
    皆證述未見反訴被告有何搶奪之行為，而證人丙○○之證述先後顯有瑕疵，已如
    前述，自不得採為不利反訴被告之依據。（二）毀損部分及侵入住居部分：按不
    得提起自訴而提起者，應諭知不受理之判決，又提起自訴之被害人犯罪，而被告
    為其被害人者，被告得於第一審辯論終結前，提起反訴，另反訴，準用自訴之規
    定，刑事訴訟法第三百三十四條、第三百三十八條、第三百三十九條分別定有明
    文。次按刑法第三百零六條第一項之侵入住居毀損罪及同法第三百五十四條毀損
    器物罪，依同法第三百零八條及三百五十七條之規定，須告訴乃論。又告訴乃論
    之罪，其告訴應自得為告訴之人知悉犯人之時起，於六個月內為之。告訴乃論之
    罪，已不得為告訴者，不得再行自訴。刑事訴訟法第二百三十七條第一項、第三
    百二十二條亦分別定有明文。本件反訴人與反訴被告於八十六年十二月二十三日
    即發生搶奪及傷害糾紛，而反訴人僅於警訊中供述對反訴被告之搶奪及傷害犯行
    提出告訴人，是反訴人至少於八十六年十二月二十三日即知悉被告侵入住居及毀
    損。然反訴人卻遲至八十八年三月十七日始向本院提起反訴，早逾前開告訴期間
    ，已不得為告訴，依前開說明，自不得提起自訴，即亦不得提起反訴，應依刑事
    訴訟法第三百三十四條諭知不受理之判決。（三）傷害部分：反訴人於第一次警
    訊時供述係反訴被告及其他二名不詳男子一起毆打其左臉額及右膝蓋並搶走金錢
    等語，復於第二次警訊時改稱係反訴被告欲搶奪金錢，反訴人為護鈔致遭反訴被
    告打傷胸部等語，此有八十六年十二月二十三日高雄市政府警察局鼓山分局旗津
    分駐所警訊筆錄二份在卷可稽，反訴人對於究誰出手毆打及毆打部位，顯有歧異
    ，且觀諸反訴人所提之驗傷診斷書反訴人左面頰部並無受傷之情事，此與被訴人
    於警訊中所稱遭毆打之部分，亦屬有異。另是否有其他二人與被告一同進入服務
    處，亦如前述已難證明，復證人丙○○於警訊中供述未見雙方有以拳頭或任何器
    物互毆，僅見有拉扯而反訴被告欲往外跑，經反訴人拉住並扭拉於服務處門口等
    語，此有八十六年十二月二十三日高雄市政府警察局鼓山分局旗津分駐所警訊筆
    錄一份在卷可稽，而其餘證人如辛○○、甲○○、戊○○皆僅見反訴人與反訴被
    告扭打於服務處大門口，而反訴被告遭反訴人壓制於地上等語。衡諸常情，若反
    訴人係遭被告及其他二人聯手毆打，卻仍有餘力追逐反訴被告並將之壓制於地，
    似與常情有違，是以，尚難僅憑反訴人之指述即遽認反訴被告有何傷害之犯行。
四、綜上所述，尚無證據足認反訴被告有反訴人所指之犯行，此外，復查無其他積極
    證據足認反訴被告涉有搶奪及傷害犯行，依前揭意旨及規定，就反訴人所指搶奪
    罪及傷害罪部分，自應為被告無罪之諭知。
據上論斷，應依刑事訴訟法第三百四十三條、第三百三十八條、第三百三十九條、、
第三百三十四條、第三百二十二條、第三百零一條第一項、第二百九十九條第一項前
段，刑法第二百七十七條第一項、第四十一條，罰金罰鍰提高標準條例第一條前段、
第二條，判決如主文。
中      華      民      國      八十九      年      七     月    六     日
                                    臺灣高雄地方法院刑事第二庭
                                        法  官  廖  建  瑜
右正本證明與原本無異。
如不服本判決，應於判決送達後十日內，向本院提出上訴狀。
                   書記官  歐  文  政
中    華    民    國      八十九      年      七      月      十      日
附錄：本判決論罪科刑法條：
刑法第二百七十七條條第一項
傷害人之身體或健康者，處三年以下有期徒刑、拘役或一千元以罰金。


司法院資訊處製作；財團法人民間司法改革基金會備份。
